臺灣高雄地方法院刑事判決　　　　　　　96年度易字第3139號
公　訴　人　臺灣高雄地方法院檢察署檢察官
被　　　告　乙○○
　　　　　　　　　　　1號
上列被告因詐欺案件，經檢察官提起公訴（96年度偵字第25358
號），被告於準備程序中就被訴事實為有罪之陳述，經本院告知
簡式審判程序之旨，並聽取被告與公訴人之意見後，本院合議庭
裁定由受命法官獨任進行簡式審判程序，判決如下：
    主  文
乙○○幫助共同意圖為自己不法之所有，以詐術使人將本人之物
交付，處有期徒刑肆月，如易科罰金，以銀元參佰元即新臺幣玖
佰元折算壹日，減為有期徒刑貳月，如易科罰金，以銀元參佰元
即新臺幣玖佰元折算壹日。
    事  實
一、乙○○明知若將金融機關帳戶之存摺與金融卡交付不熟識之
    人使用，可能幫助犯罪集團掩飾或隱匿詐欺所得之財物，致
    被害人與警方追查困難，竟基於幫助詐欺之犯意，於民國95
    年6 月中旬某日，在高雄縣鳳山市大東醫院前，將自己所有
    之臺灣郵政股份有限公司中山東路郵局帳號00000000000000
    號之存簿、金融卡與密碼等，以新臺幣（下同）3,000 元代
    價，交付一真實姓名年籍不詳之成年男子，供該成年男子所
    屬之犯罪集團使用。嗣於同年6 月15日下午1 時許，該犯罪
    集團成員共同基於意圖為自己不法所有之詐欺犯意，由一不
    詳真實姓名年籍之女子以電話向丙○○自稱為調查局之「紀
    小姐」，謊稱丙○○之帳戶為人頭帳戶，要求丙○○匯款進
    入指定帳戶，使丙○○陷於錯誤，依該犯罪集團成員之指示
    ，將60萬元匯入乙○○前開帳戶，並匯入73萬元至甲○○（
    另行審理）之帳戶中。經丙○○於事後查證，始知受騙。
二、案經被害人丙○○訴由高雄縣政府警察局移送臺灣高雄地方
    法院檢察署檢察官偵查起訴。
    理  由
一、訊據被告乙○○於警詢及本院審理中均對於上開犯行坦承不
    諱，並有證人即告訴人丙○○於警詢中之證詞足憑，復有合
    作金庫銀行匯款申請書回條聯（二）、臺灣郵政股份有限公
    司鳳山郵局檢送乙○○之開戶基本資料影本、變更資料及最
    近交易明細在卷可稽，足見被告前開任意性自白與事實相符
    ，本件事證明確，應依法論罪科刑。
二、論罪科刑部分
 (一) 查被告行為後，94年2 月2 日修正公布之刑法部分條文，業
    於95年7 月1 日施行（以下簡稱現行刑法，95年7 月1 日施
    行前之刑法簡稱修正前刑法）。依現行刑法第2 條第1 項規
    定：「行為後法律有變更者，適用行為時之法律。但行為後
    之法律有利於行為人者，適用最有利於行為人之法律。」依
    現行刑法第33條第5 款規定「罰金：新臺幣1000元以上，以
    百元計算之」，與修正前刑法第33條第5 款規定「罰金：1
    元以上」相較，刑法分則中關於有罰金刑之規定者，在修法
    前最低度之法定刑係銀元1 元即新臺幣3 元，而在修法後則
    係新臺幣1000元，比較修正前後之規定，修正後之規定較不
    利於行為人，是若行為人所犯罪行之法定刑有罰金刑者，即
    應依刑法第2 條第1 項前段規定，依行為人行為時即修正前
    之規定處斷。本件被告所犯刑法第339 條第1 項之罪，其法
    定刑中有罰金刑，揆諸上開說明，自應適用修正前之刑法第
    33條第5 款規定，定其罰金刑之最低度刑。
 (二) 次按刑法第339 條第1 項之詐欺取財罪，係以施用詐術使人
    陷於錯誤而交付財物為犯罪構成要件，上開不法之犯罪集團
    份子利用被告提供之帳戶，作為指示被害人匯款進入而據以
    提領詐騙款項遂行詐欺犯行之工具，被告提供帳戶要非詐欺
    取財罪之構成要件行為，且被告僅將帳戶交與他人後即未再
    過問，亦無為自己犯罪之意思，其行為僅係對於該犯罪之實
    行有所助益之協助行為，故核被告所為，係犯刑法第30條第
    1 項、第339 條第1 項詐欺取財罪之幫助犯。被告既係幫助
    犯，應依刑法第30條第2 項規定，按正犯之刑減輕之。
 (三) 爰審酌被告在知悉國內現今詐騙案件盛行之情形下，竟仍隨
    意提供帳戶供實行詐欺犯罪者行騙財物以換取微薄收入，雖
    或因迫於經濟壓力而為此犯行，然此舉除造成被害人因而受
    有損失外，並致使國家追訴犯罪困難，被害人求償無門，係
    間接助長犯罪，復參以本件被害人所受詐騙金額高達60 萬
    元，此有被告上開帳戶交易明細附卷足憑，被告雖稱目前已
    有工作且需照顧子女，然其前開犯罪仍應受有適當懲罰等一
    切情狀，量處如主文所示之刑。又本件被告犯罪時之修正前
    刑法第41條第1 項前段規定：「犯最重本刑為5 年以下有期
    徒刑以下之刑之罪，而受6 個月以下有期徒刑或拘役之宣告
    ，因身體、教育、職業、家庭之關係或其他正當事由，執行
    顯有困難者，得以1 元以上3 元以下折算一日，易科罰金」
    ，又被告行為時之易科罰金折算標準，依修正前之罰金罰鍰
    提高標準條例第2 條（現已刪除）規定，係就其原定數額提
    高為100 倍折算1 日，則本件被告行為時之易科罰金折算標
    準，應以銀元100 元以上300 元以下折算1 日，經換算為新
    臺幣後，應以新臺幣300 元以上900 元以下折算1 日。惟現
    行刑法第41條第1 項前段則規定：「犯最重本刑為5 年以下
    有期徒刑以下之刑之罪，而受6 個月以下有期徒刑或拘役之
    宣告者，得以新臺幣1000元、2000元或3000元折算1 日，易
    科罰金」，比較修正前後之易科罰金折算標準，修正後之規
    定較不利於被告，故應依刑法第2 條第1 項前段，適用被告
    行為時即修正前之規定，就被告上開宣告之刑，定其易科罰
    金之折算標準，且為免與刑法第41條第1 項修正施行後所定
    易科罰金折算標準改採新臺幣計算產生混淆起見，另引用現
    行法規所定貨幣單位折算新臺幣條例第2 條，明定折算新臺
    幣之數額，以資明確。末按被告犯罪時間於96年4 月24 日
    以前，應依中華民國九十六年罪犯減刑條例，減其宣告刑二
    分之一，並依上開說明諭知易科罰金之折算標準。
據上論斷，應依刑事訴訟法第273 條之1 第1 項、第284 條之1
、第299 條第1 項前段，刑法第2 條第1 項前段、第30條第1 項
前段、第2 項、第339 條第1 項，修正前刑法第41條第1 項前段
，刑法施行法第1 條之1 ，廢止前罰金罰鍰提高標準條例第2條
，現行法規所定貨幣單位折算新臺幣條例第2 條，中華民國九十
六年罪犯減刑條例第2 條第1 項第3 款、第7 條，判決如主文。
本案經檢察官丁○○到庭執行職務。
中　　華　　民　　國　　96　　年　　11　　月　　23　　日
                  刑事第三庭    法　官  蔡書瑜
以上正本證明與原本無異。
如不服本判決應於收受本判決後10日內向本院提出上訴書狀，並
應敘述具體理由，如未敘述上訴理由者，應於上訴期間屆滿後20
日內補提理由書狀於本院（均須按他造當事人之人數附繕本）「
切勿逕送上級法院」。
中　　華　　民　　國　　96　　年　　11　　月　　23　　日
　　　　　　　　　　　　　　　　書記官  邱靜銘
附錄法條：
中華民國刑法第339條第1項：
（普通詐欺罪）
意圖為自己或第三人不法之所有，以詐術使人將本人或第三人之
物交付者，處 5 年以下有期徒刑、拘役或科或併科 1 千元以下
罰金。以前項方法得財產上不法之利益或使第三人得之者，亦同
。
前二項之未遂犯罰之。
